臺灣臺南地方法院民事判決　　　　　　　 94年度訴字第459號
原　　　告　丙○○
訴訟代理人　黃厚誠律師
被　　　告　中租迪和股份有限公司
法定代理人　丁○○
訴訟代理人　乙○○
　　　　　　戊○○
上列當事人間分配表異議之訴事件，經本院於民國96年8月6日言
詞辯論終結，判決如下：
    主  文
本院民國九十一年度執字第二二八一四號強制執行事件於民國94
年3月11日製作之分配表上，所載編號4號被告之債權原本新台幣
柒佰陸拾肆萬捌仟捌佰元，應更正為新台幣柒佰伍拾捌萬捌仟捌
佰元。
原告其餘之訴駁回。
訴訟費用新台幣參萬捌仟伍佰貳拾壹元由原告負擔。
    事實及理由
一、本件原告起訴主張如下：
（一）鈞院民國91年度執字第22814號拍賣抵押物強制執行事件
      ，就拍賣原告所有座落台南市○○區○○段57號土地（權
      利範圍一萬分之81）及其上同段5303號建物（權利範圍全
      部，含同段5295建號之共同使用部分）所得金額，於94年
      3月11日作成之分配表，其中編號4所列之被告第1順位抵
      押權債權原本新台幣（下同）7,648,800元，及自90年8月
      20日起至93年11月23日止，按年息百分之20計算之利息，
      業經原告於分配期日前具狀聲明異議，經被告為反對主張
      ，原告因此對被告提起本件分配表異議之訴。
（二）查上開執行事件，係因訴外人翔企貿易股份有限公司（下
      稱翔企公司）前向被告借款8,606,926元，由被告逕行付
      款予訴外人台邦建設股份有限公司（下稱台邦公司），經
      翔企公司確認，並由翔企公司與訴外人甲○○及原告共同
      簽發面額12,313,200元本票乙紙交付被告，原告並另行提
      供所有前揭土地及建物為被告設定擔保權利價值本金最高
      限額12,000,000元抵押權，用以擔保被告對翔企公司之上
      開債權。嗣因翔企公司已陸續返還4,685,600元，且被告
      亦曾聲請鈞院拍賣原告所有動產而獲償60,000元，故上開
      借款債務應僅尚餘3,861,329元未清償。詎被告竟以7,648
      ,800 元債權金額聲請拍賣原告上開抵押物，顯然與實際
      尚存之債權金額不符。
（三）故被告之實際債權金額僅尚餘3,861,329元，上開分配表
      列載被告第1順位抵押權之債權原本為7,648,800元，即屬
      有誤，應更正為3,861,329元；又因被告係聲請拍賣抵押
      物，並非以本票裁定聲請強制執行本票債權，故對該借款
      債權之利息，應以抵押權設定契約書上記載之利率為準，
      若無記載，則應適用民法第203條規定，以週年利率百分
      之5計算，並應自翔企公司於90年8月31日給付最後一筆款
      項之翌日即90年9月1日起算債權利息，被告以本票上記載
      之週年利率百分之20，並自90年8月20日起算利息，自屬
      無據。
（四）綜上陳述，爰依強制執行法第41條第1項規定，提起本件
      訴訟，並聲明請求鈞院91年度執字第22814號拍賣抵押物
      強制執行事件，就執行原告不動產所得金額，於94年3 月
      11日作成之分配表，其中編號4所列被告第1順位抵押權之
      債權原本7,648,800元，及自90年8月20日起至93年11月23
      日止，按年利百分之20計算之債權利息，應分別更正為債
      權原本3,861,329元，及自90年9月1日起至93年11月23日
      止，按年利百分之5計算之債權利息。
（五）原告對被告答辯所為陳述如下：
    (1)本件應為消費借貸。被告雖主張本件債務係因訴外人翔企
      公司）向被告申請承辦原物料分期買賣契約，契約價金總
      額為12,313,200元，並由翔企公司與連帶保證人甲○○及
      原告丙○○共同簽發同額本票乙紙，另原告亦提供所有不
      動產以為履約擔保。惟查：被告主張其與翔企公司間為聯
      立契約，由翔企公司將原物料等標的物出售予被告，被告
      再將該標的物出售與翔企公司之二個賣買賣契約聯立，亦
      即企業體將其原所有之原物料等標的物出售予租賃公司以
      換取對價，同時與租賃公司簽立買賣合約，再將該原物料
      等標的物買回，續為運用並以分期之方式繳交價金，使租
      賃公司得以回收買入金額及賣出利潤，企業體亦可藉此獲
      取期限融通，以減低一次全體支付之壓力，此對於企業體
      及租賃公司營運資金安排均屬有益，被告已明示其所追求
      者為回收金額及利潤等情詞，然按實務上有所謂融資性租
      賃，係指租賃公司應承租人要求，購入租賃標的物，以融
      資方式出租與承租者使用而言。就其特性觀之，出租人所
      追求者，為融資之利益，從出租人融通「買賣機器設備資
      金」之金融行為觀之，實與金錢消費借貸無異（見附件，
      最高法院90年台上第1841號民事判決）。被告雖以其與翔
      企公司間為買賣契約，否認雙方為消費借貸關係，然觀其
      模式及作法，僅名稱之不同，實質內涵卻是相同，所追求
      者為融資之利益，與融資性租賃並無二致，與其主張為買
      賣契約顯不相同，被告藉「買賣」之名行「借貸」之實，
      足堪認定。
    (2)復由被告95年7月答辯狀，其既然自始至終均主張雙方係
      為買賣契約，且至90年7月前，翔企公司所簽發之支票均
      如期兌現，而被告於支付翔企公司買賣價金時竟扣除「解
      約款」，實與一般正常買賣交易情形有別。所謂解除契約
      ，有契約當事人合意解除，或一方未履行契約義務，他方
      主張解除等情形，而既言解約款，當然為解除契約後方能
      請求，被告何以在支付價金之始，即逕行扣除解約款？再
      由起訴狀原證2之確認書，可知本件反係「出賣人」即被
      告給付買受人翔企公司價款，顯見被告主張係買賣契約並
      非事實，乃係翔企公司向被告借款，原告提供不動產設定
      抵押予被告，方為真實。
    (3)再觀被告95年05月12日民事陳報狀提出「標的物照片二幅
      」及「買賣標的物交貨與驗收證明書」主張兩造間之債務
      係買賣價金之債。惟該照片及證明書乃被告公司於翔企公
      司向其借款時，要求蓋章方同意借款，該買賣標的物交貨
      與驗收證明書之內容並不實在，且二幅照片內之所謂買賣
      標的物，乃係翔企公司之本身貨品，非被告交付之所謂買
      賣標的物。可見被告與翔企公司間確為消費借貸契約而非
      買賣契約，而原告與被告所簽訂之買賣契約書，實係因翔
      企公司為向被告貸款，而應被告之要求所簽訂，兩者之間
      僅為單純之消費借貸關係。
    (4)本件事實上應為消費借貸契約無疑，事實上，被告亦僅支
      付翔企公司8,606,929元。而按金錢借貸契約係屬要物契
      約，故貸與之本金額應以利息預扣後實際交付借用人之金
      額為準，該預扣利息部分，既未實際交付借用人，自不成
      立金錢借貸（最高法院87年度台上字第1682號民事判決、
      88年度台上字第1346號民事判決參照，見附件）。原告之
      擔保責任應僅及於實際借款之數額，而買賣契約書中所載
      每期應還金額實已加計利息（價款金額8,606, 929元，分
      期攤還金額合計12,313,200元，利息為3,706,271元），
      則扣除原告已清償之4,685,600元，及被告因聲請拍賣原
      告之動產而獲償之60,000元，則被告之實際債權額應僅尚
      餘3,861,329元。退步言之，倘對於原告所提出之實際債
      權額有不同意見，惟參分配表次序4所載之被告之債權原
      本竟尚有76,48,800元，此乃於消費借貸契約成立時已加
      計利息之未繳期款之餘額，今分配表另再加計百分之20
      年息，顯已重複計息，損及原告之權益，其受分配之數額
      亦應重行計算為是。
二、被告答辯如下，並聲請請求駁回原告之訴：
（一）按當事人就標的物及其價金互相同意時買賣契約即為成立
      ，民法第345條第2項定有明文。經查，訴外人翔企公司與
      被告於89年7月7日簽訂買賣契約書，約定由被告向訴外人
      翔企公司購買電子零件乙批，買賣總價金10,000,000元。
      二人於同日又就同一批電子零件另行簽立買賣契約書（下
      稱系爭契約），約定由訴外人翔企公司以總價金12,313,
      200元向被告買回上開電子零件，付款期間自89年8月20日
      起至92年7月20日止，共分36期，由訴外人翔企公司簽發
      每月20日付款之分期支票36紙（各期付款日期及金額詳如
      附件一賣賣契約書所載），交付被告按期提示兌領，並約
      定如有一期不履行即視為全部到期等情。又訴外人翔企公
      司為擔保系爭契約之履行，除邀原告及其法定代理人甲○
      ○擔任連帶保證人，由三人共同簽發面額12,313,200元，
      到期日為90年8月20日，利息載明自到期日起按年息百分
      之20計付之本票乙紙交付被告收執之外，並由原告提供其
      所有座落台南市○○區○○段57號土地（權利範圍一萬分
      之81）及其上同段5303號建物（權利範圍全部，含同段
      5295 建號之共同使用部分）設定擔保權利價值本金最高
      限額12,000,000元抵押權予被告。由上可知，被告與訴外
      人翔企公司間乃合法成立買賣契約，原告對於系爭買賣契
      約及還款擔保方式均知悉且同意，況原告所開立之上開還
      款票據已逐月兌現達11期之多，如原告對上開合約之買賣
      價金或是其他內容有所疑義，豈能容忍上開合約之存續？
（二）本件契約乃為聯立契約，即訴外人翔企公司將原物料等標
      的物出售與被告，再由被告再將該標的物出售與訴外人翔
      企公司之二個買賣契約聯立。而所謂現實一般社會金融機
      構中常見之「分期買賣」固存在於「買方」與「賣方」間
      ，惟依契約自由原則，當亦包括「賣方」與「買方」重疊
      之類型；亦即企業體將其原所有之原物料等標的物出售予
      租賃公司以換取對價，同時與租賃公司簽立買賣合約，再
      將該原物料等標的物買回，續為運用並以分期之方式繳交
      價金，使租賃公司得以回收買入金額及賣出利潤，企業體
      亦可藉此獲期限有融通，此對於企業體及租賃公司均屬有
      益。而在現今自由經濟體制下，個別經濟體從事某一特定
      經濟活動，為達其經濟活動目的，常會推陳出不同於一般
      交易型態之交易活動模式，此類推陳出新之交易活動，以
      貴物低賣之方式為之，亦所常見（如為節稅等），而以低
      價進貨再高價賣出乃為最常見之型態，有時並非從事經濟
      活動所為單一考量，只要活動目的，不違背法律強行規定
      及公平原則，自無禁止之理。故被告雖以低價購入訴外人
      翔企公司所有之原物料標的物，再將該標的物加計被告所
      應獲取之利潤、程序費用等後再以分期方式售回予訴外人
      翔企公司以使翔企公司獲取分期負擔之期限利益，此一常
      見之經濟活動型態，難謂有何不當之處。按「當事人互相
      表示意思一致，無論其明示或暗示，契約即為成立。」民
      法第153條第1項定有明文，既然原告與被告對契約所載內
      容意思表示一致，且雙方均出於自由意志於該契約上簽字
      並提供擔保，則該契約即有效且合法存在。亦即訴外人翔
      企公司及原告等均同意負擔較高之價格以享受分期攤還之
      利益。而本件訴外人翔企公司即以如買賣契約所示之標的
      物出售與被告，將其出售之價款匯予台邦公司以清償伊對
      於台邦公司之債務，此見原告起訴狀所附證二翔企公司出
      具之確認書即明。故依上開翔企公司所出具之確認書中之
      8,606,929元，乃翔企公司將原物料標的物出售予被告之
      價金，並符合民法第330條第1項之規定，故原告指稱該款
      項乃借款，顯有所誤。
（三）是依上所述，訴外人翔企公司將上開原物料出售予被告後
      ，雙方既然同意由翔企公司再以總價金12,313,200元買回
      同批標的物，並由原告與訴外人翔企公司及甲○○共同簽
      發同額本票交付被告收執，並由原告提供上開不動產以為
      履約之擔保，則雙方當事人自均應遵守合約規範。惟訴外
      人翔企公司於90年7月20日發生退票延滯付款情況（當期
      應付票款金額為378,800元），嗣經被告與訴外人翔企公
      司協商，由翔企公司另行交付支票二張（面額均為200,00
      0元，發票日各為90年7月31日及90年8月31日）以換取前
      開之退票，然訴外人翔企公司所簽發自90年8月份起之分
      期還款票據即全部遭退票，並拒絕往來，故被告之價金債
      權確為7,648,800元無誤。
（四）另就利息、違約金方面，被告以拍賣抵押物裁定及其確定
      證明為執行名義，而該設定抵押權之不動產他項權利證明
      書中有關利息、違約金之約定記載為「依照契約約定」，
      是該抵押權之設定既係為擔保訴外人翔企公司與被告買賣
      契約之履行，則自當遵守該契約中所約定之利息、違約金
      等，是故他項權利證明書中所謂「依照契約約定」字句乃
      指依該買賣契約中之約款為之。而為擔保該買賣契約之履
      行，原告及訴外人翔企公司亦同意遵照該契約第5條第3款
      之規定，簽發面額12,313,200元之擔保本票。按遲延之債
      務，以支付金錢為標的者，債權人得請求依法定利率計算
      之延遲利息，但約定利率較高者，仍從其約定利率，民法
      第233條第1項定有明文，且原告與訴外人翔企公司及甲○
      ○共同簽發之上開本票，既與抵押權所擔保之債權同一，
      故被告依該擔保本票所記載之利息、違約金約定，計算債
      權金額，確無疑義。
（五）再者，原告95年10月2日辯論狀雖引用最高法院90年台上
      字第1841號第三人異議之訴判決以證明有所謂「消費借貸
      」之學說存在，但觀該判決要旨末段則謂「尚不得謂彼等
      間之買賣及租賃契約均係通謀虛偽意思表示，隱藏借貸之
      法律行為」。細觀上開判決即知最高法院亦認可此分期買
      賣與租賃等型態之經濟行為。又經濟活動之目的不違反法
      律強行規定及公平原則，依契約自由原則自無禁止之理由
      。由上開最高法院判決觀之，被告公司與該事件之大批發
      公司往來之業務即屬業界所稱之「售後租回」，類似於本
      件被告與訴外人翔企公司往來之「售後買回」，故本件買
      賣契約之性質，應不容質疑，原告一再指摘系爭買賣契約
      之性質，其主張應無理由。
（六）另關於解約款部分，被告95年8月11日答辯狀中所稱之解
      約款者，乃訴外人翔企公司於88年7月29日及88年12 月24
      日與被告另行簽訂契約編號88K1497S號及88K304DS號分期
      買賣契約之提前清償解約金。因本件買賣契約，乃翔企公
      司提前清償上開二筆契約後，續與被告另行成立之契約，
      依約翔企公司應給付被告上開二筆契約未到期金額共計1,
      305,600元，因翔企公司為被告公司之往來舊客戶，被告
      乃對於上開解約款給予折扣（即扣除其利息），經折扣後
      ，翔企公司提前清償上開二筆契約應給付被告之款項為1,
      275,376元。而被告依買賣契約本應給付予訴外人翔企公
      司10,000,000元，於扣除稅捐及上開解約款後，被告應給
      付訴外人翔企公司之款項為8,608,964元（即10,000,000
      元進貨成本+500,000進貨稅元－615,660銷項稅元－1,275
      ,376 元解約款），已依翔企公司指示如數匯款予訴外人
      台邦公司，此乃訴外人翔企公司與被告公司間之約定，翔
      企公司並出具確認書予被告公司以確認其金額及對象。亦
      即系爭買賣契約，當事人翔企公司知悉並同意該契約之履
      行方式、型態及金額並指示匯款對象，在雙方意思表示均
      合致之情況下，依契約自由原則並無禁止之理由。
（七）綜上所述，原告與訴外人翔企公司所簽訂之買賣契約及利
      息、違約金之計算方式，原告並無疑義且簽章擔任連帶保
      證人，又原告自被告聲請取得執行名義之始，對於本票裁
      定、拍賣抵押物裁定等程序皆無任何異議，對無強制執行
      之債權亦未表意見，甚至對於被告所應領取之拍賣價金亦
      全然贊同，如原告對於該債權有所疑義，應於本票裁定書
      或拍賣抵押物裁定書送達之時，即循法律途徑提出異議，
      而非於擔保標的物經鈞院拍定並製作分配表後，始提起本
      件訴訟，以不實之主張曚混鈞院視聽，進而拖延被告受償
      時間。懇請鈞院鑒核，訴駁回原告之訴，以維法治，實感
      德便。
三、本件經整理爭點及調查證據後，兩造對下列事項均不爭執（
    見本院96年8月6日言詞辯論筆錄，卷第233頁）：
（一）訴外人翔企公司與被告於89年7月7日簽訂買賣契約書，約
      定由被告向訴外人翔企公司購買電子零件乙批，買賣總價
      金10,000,000元。二人於同日又就同一批電子零件另行簽
      訂1份買賣契約書，約定由訴外人翔企公司向被告買回上
      開電子零件，買賣總價金12,313,200元，自89年8月20 日
      起至92年7月20日止，共分36期，由訴外人翔企公司簽發
      每月20日付款之分期支票共36紙（各期付款日期及金額詳
      如附件一買賣契約書所載），交付被告按期提示兌領，並
      約定如有一期不履行即視為全部到期等情（即系爭契約）
      。又訴外人翔企公司為擔保系爭契約之履行，另邀同原告
      及其法定代理人甲○○擔任連帶保證人，除由三人共同簽
      發面額12,313,200元，到期日為90年8月20日，利息載明
      自到期日起按年息百分之20計付之本票乙紙交付被告收執
      外，原告並提供其所有座落台南市○○區○○段57號土地
      （權利範圍一萬分之81）及其上同段5303號建物（權利範
      圍全部，含同段5295建號之共同使用部分）為被告設定擔
      保權利價值本金最高限額12,000,000元抵押權，用以擔保
      被告對翔企公司之系爭契約債權。
（二）訴外人翔企公司嗣應被告要求於89年7月20日書立確認書
      予被告，其內容記載：翔企公司確認並請求被告公司將翔
      企公司售予被告公司之價款8,606,929元逕付予台邦建設
      公司，以作為上開價款之清償等意旨，被告並依該確認書
      內容支付8,606,929元予訴外人台邦建設公司無訛。
（三）訴外人翔企公司就系爭契約所簽發交付被告之分期付款支
      票，嗣僅兌現至90年8月31日為止，共計支付4,685,600元
      ，爾後因未再依約付款，經被告聲請本院裁定對原告與訴
      外人翔企公司共同簽發之上開本票准許強制執行，並聲請
      裁定准予拍賣抵押物，再聲請對原告上開抵押物及其他財
      產實施強制執行程序，經本院分別以91年執字第22814 號
      拍賣抵押物事件及91年執字第33893號給付價金強制執行
      事件受理，其中被告於91年執字第33893號強制執行事件
      ，因拍賣原告動產而受償60,000元；另本院91年執字第
      22814號強制執行事件，於93年11月17日將上開抵押物拍
      定後，被告請求以債權金額7,648,800元及自90年8月20日
      起至清償日止，按年息百分之20計算之利息優先受償，經
      本院於94年3月11日製作分配表將被告請求之上開債權金
      額及利息列入第一順位抵押債權優先受償，並定期於94年
      4月7日上午10時實行分配，原告於94年3月22日具狀聲明
      異議，主張被告之債權金額僅為3,861,329元及自90年9月
      1日起按年息百分之5計算之利息，以上開分配表不當，請
      求變更分配表，經被告為反對陳述，原告於94年4月29日
      提起本件分配表異議之訴。
四、本件原告以其所擔保之訴外人翔企公司與被告間之系爭契約
    為消費借貸契約，債權金額為8,606,929元，被告僅剩餘3,
    861,329 元未獲清償，利息亦應自最後一次清償翌日即90年
    9月1日起按法定利率年息百分之5計算等情詞，主張本院91
    年執字第22814號拍賣其提供擔保之不動產強制執行事件，
    於94年3月11日作成之分配表，其中編號4將被告第1順位抵
    押權之債權原本列為7, 648,800元，及自90年8月20日起至
    93年11月23日止，按年利百分之20計算利息等債權，應有不
    當，請求判決更正為債權原本3,861,329元，及自90年9月1
    日起按法定利率年息百分之5計算之利息等語。被告則以：
    其與訴外人翔企公司簽訂之契約為買賣契約，買賣總價金為
    12,313,200元，尚積欠7,648,800元未清償，利息則應按原
    告與訴外人翔企公司及甲○○為擔保該債權所共同簽發之本
    票記載，自到期日即90年8月20日起按年息百分之20計付等
    語為辯。是本件之爭執要點如下（此經兩造協商同意，見本
    院96年8月6日言詞辯論筆錄）：
（一）被告與訴外人翔企公司間所簽訂之系爭契約，究為買賣契
      約或消費借貸契約？該契約所成立之債權金額究為12,313
      ,200 元，抑或8,606,929元？
（二）被告上開抵押權所擔保之債權，其尚未受償之債權金額及
      利息起算日、利率各為何（亦即被告於本院91年執字第22
      814號拍賣抵押物強制執行事件所得列入分配表之債權為
      何）？
五、茲就上述爭點，論斷如下：
（一）被告與訴外人翔企公司間所簽訂之系爭契約，究為買賣契
      約或消費借貸契約？該契約所成立之債權金額究為12,313
      ,200 元，抑或8,606,929元？
    (1)按當事人就標的物及其價金互相同意時，買賣契約即為成
      立，民法第345條第2項定有明文。經查，訴外人翔企公司
      與被告於89年7月7日簽訂買賣契約書，約定由被告向訴外
      人翔企公司購買電子零件乙批，買賣總價金10,000,000元
      。二人於同日又就同一批電子零件另行簽訂1份買賣契約
      書，約定由訴外人翔企公司向被告買回上開電子零件，買
      賣總價金12,313,200元，自89年8月20日起至92年7月20日
      止，共分36期，由訴外人翔企公司簽發每月20日付款之分
      期支票共36紙（各期付款日期及金額詳如附件一買賣契約
      書所載），交付被告按期提示兌領，並約定如一期不履行
      即視為全部到期等情節，為兩造所不爭執，並有被告提出
      之二份買賣契約書（見卷第25、26頁及186頁），分別記
      載買賣總價金各為10,000,000元（出賣人為訴外人翔企公
      司，買受人為被告公司）及12,313,200元（出賣人為被告
      公司，買受人為訴外人翔企公司，原告及訴外人甲○○為
      連帶保證人）之情，可資證明為真。是由上述締約事實可
      知，乃訴外人翔企公司將上開電子零件以10,000,000元出
      售予被告，再由被告將同一批電子零件以12,313,200元出
      售與訴外人翔企公司，訴外人翔企公司與被告公司就同一
      標的物，同時達成二個買賣契約之意思合致，至為明確。
    (2)次依契約自由原則，企業體將其原所有之原物料等標的物
      出售予租賃公司以換取對價，同時與租賃公司簽立買賣合
      約，再將該原物料等標的物買回，續為運用並以分期之方
      式繳交價金，使租賃公司得以回收買入金額及賣出利潤，
      企業體亦可藉此獲得期限融通，此對於企業體及租賃公司
      均屬有益。而在現今自由經濟體制下，個別經濟體從事某
      一特定經濟活動，為達其經濟活動目的，常會推陳出不同
      於一般交易型態之交易活動模式，此類推陳出新之交易活
      動，以貴物低賣之方式為之，亦所常見（如為節稅等），
      而以低價進貨再高價賣出乃為最常見之型態，有時並非從
      事經濟活動所為單一考量，只要活動目的，不違背法律強
      行規定及公平原則，自無禁止之理。本件訴外人翔企公司
      將其所有原物料標的物出售予被告公司以換取對價，同時
      與被告公司簽立買賣合約，再將該原物料標的物買回，續
      為運用並以分期之方式繳交價金，使被告公司得以回收買
      入金額及賣出利潤，訴外人翔企公司亦可藉此獲得付款期
      限融通，此種售出買回之交易型態，對於訴外人翔企公司
      及被告公司均屬有益，既經雙方合意成立，亦無違背法律
      強行規定及公平原則，依契約自由原則，自應認屬有效成
      立，且其性質應依雙方合意之內容，發生買賣契約效力，
      洵堪認定。故被告陳稱其與訴外人翔企公司間就上開交易
      型態，為兩個買賣契約聯立關係，應可採信，原告主張被
      告與訴外人翔企公司簽訂之買賣契約書，為消費借貸關係
      ，尚無從憑採。
    (3)再者，被告與訴外人翔企公司約定翔企公司向被告買回同
      批電子零件之總價金為12,313,200元，已如前述，且訴外
      人翔企公司為支付該筆款項，亦簽發同額如附件所載分期
      付款支票共36紙交付被告按期提領，並與系爭契約之連帶
      保證人即原告及其法定代理人甲○○共同簽發同額本票乙
      紙交付被告收執等事實，復為原告所不爭執，此外，復有
      被告公司出具予訴外人翔企公司相同銷售金額之統一發票
      乙紙在卷可資參佐（見卷第101頁）。由上事證，應可證
      明被告因系爭契約所取得之債權金額即為買賣總價金12,
      313,200元之事實，亦屬明確。原告雖另提出訴外人翔企
      公司於89年7月20日書立予被告公司之確認書乙紙，以其
      上記載：翔企公司確認並請求被告公司將翔企公司售予被
      告公司之價款8, 606,929元逕付予台邦公司，以作為上開
      價款之清償等內容，執以主張系爭契約債權金額為8,606,
      929元云云，然由上開確認書載明「翔企公司售予被告公
      司之價款」、「請求被告公司逕付予台邦公司，以作為價
      款之清償」等語觀之，該確認書所稱之價款應係指被告向
      訴外人翔企購買該批電子零件之應付價款而言，要非謂指
      訴外人翔企公司向被告買回同批零件之金額，至為明顯；
      又被告依其與訴外人翔企公司於87年7月7日簽訂之買賣契
      約，本應給付訴外人翔企公司之買賣價金原為10,000,000
      元，因訴外人翔企公司係提前解除雙方於88年7月29日及8
      8年12月24日另行簽定之分期買賣契約（編號88K1497S號
      及88K304DS號），再與被告簽立上開契約，依約翔企公司
      應給付被告上開二筆提前解約之未到期金額共計1,305,60
      0元，經被告扣除提前清償利息後，訴外人翔企公司應給
      付被告之款項為1, 275,376元，故被告本應給付訴外人翔
      企公司之10, 000, 000元，於扣除稅捐及上開解約款後，
      被告應給付訴外人翔企公司之款項為8,608,964元（即10
      ,000,000 元進貨成本+500,000元進貨稅元－615,660元銷
      項稅元－1,275,376元解約款），已依翔企公司指示如數
      匯予訴外人台邦公司等情節，迭據被告陳述綦詳，並提出
      與其所述相符之撥款申請單（內容明確列載訴外人翔企公
      司出售與被告之總價金10,000,000元部分，加計進貨稅額
      500,000元，再扣除銷項稅額615,660元及前案解約款1,27
      5,376元後，應給付之款項為8,608,964元，被告將此金額
      匯入訴外人台邦公司在台灣企銀台南分行活存帳號000000
      00000帳戶）、統一發票（乃翔企公司出具予被告公司之
      銷售發票、確認書（內容記載翔企公司確認被告公司支付
      予台邦公司之款項為8,608,964元）及編號88K1497S號及
      88K304DS號買賣契約書等相關資料可供佐證（卷第100、
      102頁、135頁至140頁），應可信其前揭陳述為真。是由
      上述情節可知，原告與被告各自提出之二份確認書，其上
      載之價款均係指被告公司向訴外人翔企公司購買電子零件
      之應付款項而言，被告依訴外人翔企公司指示支付予訴外
      人台邦公司，被告因而要求訴外人翔企公司書立付款清償
      證明，此與訴外人向被告公司買回同批貨品之應付價款部
      分，洵屬無涉，應可認定，原告執此謂其所擔保之系爭契
      約債權金額為8,606,929元云云，欲藉此混淆其所應付之
      擔保責任，自無可信。
（二）被告上開抵押權所擔保之債權，其尚未受償之債權金額及
      利息起算日、利率各為何（亦即被告於本院91年執字第22
      814 號拍賣抵押物強制執行事件所得列入分配表之債權為
      何）？
    (1)按稱保證者，謂當事人約定，一方於他方之債務人不履行
      債務時，由其代負履行責任之契約；保證債務，除契約另
      有訂定外，包含主債務之利息、違約金、損害賠償及其他
      從屬於主債務之負擔；連帶債務之債權人，得對於債務人
      中之一人或數人或其全體，同時或先後請求全部或一部之
      給付，連帶債務未全部履行前，全體債務人仍負連帶責任
      ，分據民法第739條、第740條、第273條規定。查訴外人
      翔企公司向被告買回同批電子零件之買賣總價金12,313,
      200元，已如前述，原告既為該契約之連帶保證人，自應
      與訴外人翔企公司負連帶清償責任。
    (2)又查，訴外人翔企公司就系爭契約所簽發交付被告之分期
      付款支票，僅兌現至90年8月31日為止之票款，共計支付4
      ,685, 600元（已兌現票款日期及金額詳如附件二），爾
      後即未再付款之情，此為兩造不爭執事實。又其中已兌現
      之90年7月31日及90年8月31日金額均為20,000元之二紙票
      款，乃訴外人翔企公司於90年7月20日當期應付款支票遭
      退票後（當期應付票款金額為378,800元），經被告與訴
      外人翔企公司協商，由翔企公司另行交付前揭二紙支票換
      回該紙退票款，是上開二紙票款乃係用以支付前揭90年7
      月20日當期應付款項及其所生之遲延利息等情，另據被告
      陳明在卷，原告對此亦無爭執，應認為真實無訛。故由上
      述付款情形可知，訴外人翔企公司所簽發如附件一之分期
      付款支票，僅付款至90年7月20日當期款項，自90年8月20
      日起至92年7月20日止，合計共7,648, 800元票款則未獲
      支付之事實，已臻明確。是依被告與訴外人翔企公司約定
      如有一期不履行即視為全部到期條款，前述未支付分期款
      項於90年8月20日視為全部到期之事實，亦堪認定。原告
      陳稱訴外人翔企公司僅餘3,861,329元未付款云云，洵非
      屬實。
    (3)再查，原告為連帶保證系爭契約債權之履行，併與訴外人
      翔企公司及甲○○共同簽發交付被告之本票，其上已明確
      載明到期日為90年8月20日，利息自到期日起按年息百分
      之20計付之事實，故原告就前揭已到期金額，請求自到期
      日即90年8月20日起，按年息百分之20計付之利息，亦屬
      有據。原告否認上開利息約定，認應依年息百分之5計算
      ，並以訴外人翔企公司替代清償90年7月20日當期票款及
      遲延利息所交付之90年8月31日票款翌日認作遲延利息起
      算日乙節，容有違誤，均無可採。
    (4)末查，被告就前揭未受償債權及利息，對原告與訴外人翔
      企公司共同簽發之上開本票聲請裁定准許強制執行，並聲
      請裁定准予拍賣原告提供之抵押物，進而聲請對原告上開
      抵押物及其他財產實施強制執行程序，經本院分別以91年
      執字第22814號拍賣抵押物事件及91年執字第33893號給付
      價金強制執行事件受理，其中被告於91年執字第33893 號
      強制執行事件，因拍賣原告動產而受償60,000元事實，為
      兩造不爭執，並經調閱前揭91年執字第33893號強制執行
      事件卷宗審核無誤。又被告於本院96年8月6日言詞辯論期
      間陳明就前揭已受償60,000元先行抵充本金債權部分，原
      告訴訟代理人亦陳明無意見（見卷第232頁），故被告前
      揭未受償債權7,648,800元於扣除60,000元後，尚欠7,588
      ,800 元，及自90年8月20日起至清償日止，按年息百分之
      20計算之利息未受償事實，已可認定。
    (5)綜上所述，被告於本院91年執字第22814號強制執行事件
      所得列入分配表之債權原本應為7,588,800元，及自90年8
      月20日起至清償日止，按年息百分之20計算之利息。被告
      於該執行事件請求以債權金額7,648,800元及自90年8月20
      日起至清償日止，按年息百分之20計算之利息優先受償，
      並經本院於94年3月11日製作分配表列入第一順位抵押債
      權優先受償，就超過債權原本7,588,800元部分，確有違
      誤。從而，上開分配表關於被告債權原本部分應更正為7,
      588,800元，原告就此部分請求，即有理由，應予准許；
      逾此部分之請求，則無理由，應予駁回。
七、本件事證已臻明確，兩造其餘主張、陳述及證據與判決結果
    無礙，爰不予審酌，併予敘明。
八、末按各當事人一部勝訴、一部敗訴者，其訴訟費用，由法院
    酌量情形，命兩造以比例分擔或命一造負擔，或命兩造各自
    負擔其支出之訴訟費用；又法院為終局判決時，應依職權為
    訴訟費用之裁判，分據民事訴訟法第80條及第87條第1項定
    有明文。查本件應徵之第一審訴訟費用為38,521 元，此有
    卷附之裁判費審核單及收據可稽，本院審酌兩造勝敗情形，
    認應由原告負擔上開訴訟費用，爰依前揭規定，併依職權確
    定之。
九、結論：原告之訴為一部有理由、一部無理由，依民事訴訟法
    第80條、第87條第1項，判決如主文。
中　　華　　民　　國　　96　　年　　8 　　月　　31　　日
                  民事第二庭    法　官　陳淑卿
以上正本係照原本作成。
如對本判決上訴，須於判決送達後20日內向本院提出上訴狀。
中　　華　　民　　國　　96　　年　　9 　　月　　3 　　日
                                書記官　謝文心
